臺灣臺中地方法院民事判決　九十二度簡上字第四八七號
　　上　訴　人　　丁○○
　　訴訟代理人　　戊○○
　　被 上 訴人　　甲○○
　　法定代理人　　乙○○
　　　　　　　　　丙○○
右當事人間請求損害賠償事件，上訴人對於民國九十二年十一月七日，本院豐原簡易
庭九十二年度豐簡字第四九七號第一審判決，提起上訴，本院於民國九十三年八月十
三日言詞辯論終結，判決如左：
    主　　　文
原判決關於命上訴人給付超過新台幣壹拾柒萬陸仟玖佰零陸元，及自民國九十二年二
月十三日起，至清償日止，按年息百分之五計算之利息部分，及該部分假執行之宣告
，暨負擔訴訟費用之裁判均廢棄。
右開廢棄部分，被上訴人在第一審簡易之訴及假執行之聲請均駁回。
其餘上訴駁回。
第一審（除確定部分外）及第二審訴訟費用，由上訴人負擔百分之九十五，餘由被上
訴人負擔。
    事實及理由
一、本件被上訴人起訴主張：上訴人於民國（下同）九十年十一月三日廿三時許，駕
    駛車號二Ｋ─五八七五號自用小客車，沿台中縣東勢鎮○○路由南向北往卓蘭方
    向行駛，行經該路段一六五點五公里廿五公尺處時，應注意於該路段劃有雙黃線
    禁止迴車，縱欲迴車亦應注意迴車時，應暫停並顯示左轉燈光或手勢，看清無來
    往車輛後始得為之，以避免發生碰撞之危險，況依當時情形又無不能注意之狀況
    ，竟疏於注意，猶自外側車道貿然違規跨越雙黃線迴車，適時有訴外人詹時儀騎
    乘車號ＵＡＴ─五二二號機車，其後違規搭載乘客訴外人邱怡晴及被上訴人，亦
    沿台中縣東勢鎮○○路，由南向北往卓蘭方向行駛，訴外人詹時儀見狀緊急往左
    方向閃避及緊急煞車，仍不及避免而撞及上訴人所駕駛之自小客車左前輪，訴外
    人詹時儀倒於機車下，被上訴人、邱怡晴均自機車上彈至北向南往東勢方向路邊
    ，被上訴人因而受有右側股骨粉碎性骨折之傷害。被上訴人因上訴人上開不法侵
    害行為而受有損害，請求上訴人賠償醫藥費新臺幣（下同）一十萬元、看護費用
    一十萬元、慰撫金二十萬元、後續調養費用一十萬元，求為命上訴人給付五十萬
    元，及給付法定遲延利息之判決。
二、上訴人則以：被上訴人就醫療費用之主張，除有醫療費用單據為證部分外，其餘
    部分並非真實，且被上訴人所支出之醫療費用中，業已由強制責任險給付部分，
    應予扣除。又被上訴人看護費請求日數過多、數目過高；再者，因上訴人家境清
    寒，被上訴人請求之非財產上損害賠償金額，尚屬過高。另被上訴人就訴外人詹
    時儀與上訴人就系爭車禍之發生與有過失，縱上訴人應賠償被上訴人，亦應減免
    其賠償金額。末按，被上訴人與有過失行為發生系爭車禍，使上訴人之母所有車
    輛受損，上訴人之母業將對被上訴人之侵權行為損害賠償請求權，讓與上訴人，
    則上訴人自得以此主張抵銷等語置辯。
三、本件原審就被上訴人上開請求內容，其中醫藥費部分一萬一千二百八十七元、看
    護費用六萬元、後續調養費用一萬二千元、慰撫金十二萬元，合計二十萬二千二
    百八十七元，於扣除強制保險給付之保險金一萬六千三百八十一元，判命上訴人
    給付被上訴人一十八萬六千九百零六元，上訴人不服，提起本件上訴（至於被上
    訴人其餘請求部分，經原審為其敗訴之判決，未據被上訴人就該部分聲明不服，
    已告確定。），並聲明：原判決不利於上訴人部分廢棄；上開廢棄部分，被上訴
    人在第一審之訴及假執行之聲請均駁回；而被上訴人亦聲明：駁回上訴。
四、本件被上訴人主張：上訴人於九十年十一月三日廿三時許，駕駛車號二Ｋ─五八
    七五號自用小客車，沿台中縣東勢鎮○○路由南向北往卓蘭方向行駛，行經該路
    段一六五點五公里廿五公尺處時，應注意於該路段劃有雙黃線禁止迴車，縱欲迴
    車亦應注意迴車時，應暫停並顯示左轉燈光或手勢，看清無來往車輛後始得為之
    ，以避免發生碰撞之危險，況依當時情形又無不能注意之狀況，竟疏於注意猶自
    外側車道貿然違規跨越雙黃線迴車，適時有訴外人詹時儀騎乘車號ＵＡＴ─五二
    二號機車，其後違規搭載乘客訴外人邱怡晴及被上訴人，亦沿台中縣東勢鎮○○
    路由南向北往卓蘭方向行駛，訴外人詹時儀見狀緊急往左方向閃避及緊急煞車仍
    不及避免而撞及自小客車左前輪，訴外人詹時儀倒於機車下，被上訴人、邱怡晴
    均自機車上彈至北向南往東勢方向路邊，致被上訴人因而受有右側股骨粉碎性骨
    折之傷害事實，為上訴人所不爭執，並有被上訴人所提診斷證明書二份在卷可參
    ，且上訴人上開過失傷害犯行，業經本院刑事庭判處罪刑確定，復有本院九十一
    年度交易字八五號刑事判決一份在卷可稽，並經本院調卷查核屬實，自堪信為真
    實。雖上訴人辯稱：其所駕駛之自小客車，已迴轉到對向北向南車道往東勢方向
    行駛，因詹時儀違規逆向沿北往南車道往卓蘭方向行駛，才會撞及等語。然查：
    １、按汽車、機車或其他非依軌道行駛之動力車輛，在使用中加損害於他人者，
        駕駛人應賠償因此所生之損害，民法第一百九十一條之二前段定有明文，此
        係專為非依軌道行駛之動力車輛，在使用中駕駛人之責任而為舉證責任倒置
        之規定，故凡動力車輛在使用中加損害於他人者，即應負賠償責任，由法律
        推定駕駛人侵害他人之行為係出於過失，除非駕駛人可證明其使用動力車輛
        加損害於他人，非因過失所致，始可予以免責。查本件車禍事故係因上訴人
        駕駛上開小客車，行經肇事地點時，與訴外人詹時儀所駕駛之機車發生碰撞
        所肇致，既如前述，則被上訴人所受之傷害，顯然係由上訴人使用上開自用
        小客車侵害其權利而發生，是揆之上開規定，自應推定上訴人該侵害被上訴
        人之行為，係有過失。
    ２、又上開上訴人過失傷害事實，業據詹時儀、邱怡晴、及被上訴人在偵、審中
        指訴綦詳，並有道路交通事故調查報告表一件，及被上訴人、詹時儀、邱怡
        晴三人之診斷證明書三紙，在卷足按。詹時儀指稱當時她自東勢鎮○○路八
        九之三號新家，騎乘機車欲前往同路段一五九號舊家，二址都在南向北往卓
        蘭方向右側，她並沒有逆向行駛等語，核與邱怡晴、被上訴人陳述情節均相
        符合，並有詹時儀上開住家位在右開路段南向北往卓蘭方向右側之照片附於
        偵查卷可稽，參以詹時儀、邱怡晴、被上訴人均陳稱：車禍發生前詹時儀緊
        急往左閃避，上訴人亦不否認車禍發生後，為救出詹時儀而將機車牽到南向
        車道路邊，是不能僅以現場圖機車倒地油漬位置在南向車道，即認詹時儀有
        在南向車道逆向行駛之情。且依當地之車道寬達六．一公尺，上訴人又係自
        路邊迴轉，且有開燈，若詹時儀確係逆向行駛，對突然迴轉但已轉至南向車
        道之上訴人汽車，當有較充裕之時間可以因應，其不管是向左或向右閃躲，
        與上訴人所駕汽車之接觸點，應可能在機車側面，而上訴人汽車既已迴轉完
        成，其與詹時儀之機車接觸角應在汽車車頭，較為合理，而依上訴人汽車實
        際受損處，係在汽車左側，而詹時儀之機車受損處則在車頭（見前開道路交
        通事故調查報告表肇事經過摘要欄記載），足見確實有上訴人尚未迴轉完成
        ，且詹時儀因時間短促不及閃避之情形，應堪認定。
    ３、按車輛於劃有禁止超車線之路段不得迴車；又汽車迴車前應暫停並顯示左轉
        燈光或手勢，看清無來往車輛始得迴車，道路交通安全規則第一百零六第二
        、五款分別定有明文。上訴人駕駛車輛自應注意上開道路交通安全規定，竟
        疏未注意發生肇事，自有過失，況本件經送請台灣省台中縣區車輛行車事故
        鑑定委員會鑑定及台灣省汽車肇事覆議鑑定委員會覆議結果，亦認「上訴人
        駕駛自小客車，在路中劃設有分向限制線之路段，自路旁貿然向左迴轉。詹
        時儀無肇事因素」、「丁○○於夜間駕駛自小客車，在劃有分向限制線路段
        ，違規由路旁向左迴轉，未注意讓左後直行車先行，為肇事原因」，均持相
        同看法，有鑑定意見書及覆議函，附於上開刑事卷內可稽，益證上訴人之行
        為有過失，且其過失行為與被上訴人之受傷有相當因果關係。被上訴人所主
        張之上訴人前揭過失侵權行為，應可信為真實。
五、按因故意或過失，不法侵害他人之權利者，負損害賠償責任；又不法侵害他人之
    身體或健康者，對於被害人因此喪失或減少勞動能力，或增加生活上之需要時，
    應負損害賠償責任；復按不法侵害他人之身體、健康，或不法侵害其他人格法益
    而情節重大者，被害人雖非財產上之損害，亦得請求賠償相當之金額，民法第一
    百八十四條第一項前段、第一百九十三條第一項及第一百九十五條第一項分別定
    有明文。查上訴人駕駛上開自用小客車行經本件肇事地點，既因過失致被上訴人
    受有前述傷害，則上訴人顯然過失不法侵害原告權利，揆之上開規定，自應負侵
    權行為損害賠償責任。玆審酌原審判命上訴人應給付之各項損害賠償金額是否適
    當，析述如下：
（一）醫藥費部分：
      被上訴人雖主張其因上開傷勢診療，計支出醫藥費用一十萬元，然依被上訴人
      所提出之各項單據，其中由被上訴人自行負擔之醫藥費部分為一萬一千二百八
      十七元，上訴人就此數額亦未爭執，是原審認上訴人應賠償被上訴人之醫藥費
      為一萬一千二百八十七元，至於其他醫藥費之請求，尚非可採，自屬妥適。
（二）看護及中藥費用部分：
      被上訴人主張：其受傷住院及治療期間因生活無法自理，須由被上訴人之母看
      護，每日看護費三千元，期間共三十日，所需之看護費用為九萬元等語。經查
      ：原審因被上訴人就看費用每日為三千元之事實未提出證據證明，乃依一般醫
      院看護行情，審認看護費用為每日二千元，且上訴人就此數額亦不爭執，是原
      審就每日看護費用之認定，應屬合理。又原審固依卷附被上訴人診斷證明書載
      ：被上訴人因上開傷勢，於九十年十一月四日，在臺中市之澄清醫院急診入院
      ，至九十年十一月十三日出院，宜休養四個月，乃認定被上訴人所主張之看護
      日數為三十日可採，然按看護之需要，實因被看護者於日常生活事務，基於特
      殊事故無法自我處理，乃需僱請他人協助照顧之謂，本件被上訴人受有右側股
      骨粉碎性骨折而住院治療，其肢體受創行動不便，有受看護必要，應符常理，
      然經上訴人聲請，而向被上訴人受傷時就讀學校函查被上訴人受傷期間聲請病
      假之情形，被上訴人自受傷日後請假，直至九十年十一月二十六日回校正常上
      課，有致用高級中學回函一份在卷可參，客觀上，被上訴人既已回校正常上課
      ，可認其已無看護必要，是被上訴人此階段請求計算看護日數，自以二十一日
      （即九十年十一月四至同年月二十五日）為宜；又依澄清醫院九十二年七月五
      日診斷證明書記載，被上訴人於九十二年六月二十三日，復因拔除系爭手術所
      植入鋼釘入院手術計住院四日，此部分被上訴人主張治療期間，亦有看護情事
      ，自屬可採，合計被上訴人因傷需人看護之日數，應為二十五日，是被上訴人
      主張上訴人應給付之看護費用，於五萬元之範圍內，為有理由，逾此部分，則
      應駁回，原審判命上訴人應賠償被上訴人六萬元，尚屬過高，並非適當。至於
      被上訴人主張其有支出中藥費用部分，未舉證以實其說，自無可採，應予駁回
      。
（三）後續調養費用部分：
      被上訴人主張：其所受之上開傷勢仍須長期治療，上訴人應再給付其後續調養
      費用一十萬元，惟此部分上訴人自認於一萬二千元範圍內為合理，其他不同意
      給付，而被上訴人就其他部分支出，復未能舉證證明，是被上訴人此部分請求
      ，自應以原審認定之以一萬二千元為適當，被上訴人逾此部分之其他請求，應
      予駁回。
（四）慰撫金部分：
      被上訴人主張：其因上開傷勢，精神上所受痛苦甚深，上訴人應賠償慰撫金二
      十萬元等語。查：上訴人、被上訴人之教育程度依序分別為高職畢業、二專，
      且其所從事之職業依序分別為工業、學生，為兩造所陳明。茲被上訴人請求上
      訴人給付慰撫金二十萬元，原審斟酌上述兩造之教育程度、職業狀況、被上訴
      人在就學期間受上開傷勢、所需休養期間，認被上訴人上開請求中之一十二萬
      元部分，核與被上訴人身心受創之程度相當，係屬可採，上訴仍執陳詞抗辯原
      審認定費用過高，自無可採。。
（五）基上所述，被上訴人因上訴人過失不法侵害其權利，所得請求上訴人賠償，為
      醫療費用一萬一千二百八十七元、看護費用五萬元、後續調養費用一萬二千元
      、慰撫金一十二萬元，合計一十九萬三千二百八十七元。又上訴人雖抗辯：被
      上訴人就系爭車禍之發生與有過失，且就上訴人所駕駛車輛受損部分，對被上
      訴人有侵權行為損害賠償請求權存在，主張抵銷被上訴人在本件之請求等語。
      惟查：
  １、訴外人詹時儀並未逆向行駛，已如前述，至訴外人詹時儀等人無照駕車與超載
      、未戴安全帽、有無開燈，雖有應依道路交通管理處罰條例處罰之問題，惟無
      照駕駛係駕駛資格之問題，與車禍之發生及傷勢之大小無相當之因果關係，且
      被上訴人之所以受傷，係因上訴人違規迴轉撞擊被上訴人等人所乘機車，被上
      訴人遂自機車上彈至北向南往東勢方向路邊所致，已如前述，此為上訴人違規
      駕駛車輛撞及被上訴人所乘機車，及撞擊力甚大結果，亦與是否超載無相當之
      因果關係；再者，此次肇事係上訴人於被上訴人所駕駛機車駛至現場時，貿然
      自外側車道迴轉，使亦剛好到達肇事地點之詹時儀不及閃避所致，與詹時儀有
      無開燈並無因果關係；且被上訴人所受之傷勢，係右側股骨粉碎性骨折，並非
      頭部受損，故被上訴人所受之傷勢，亦與戴安全帽無關。因此，被上訴人詹時
      儀就本件車禍、損害之發生及擴大並無過失可言，上訴人據以抗辯與有過失，
      尚屬無據。
  ２、又本件肇事被上訴人既無過失，則上訴人所駕駛車輛，縱使受有損害，亦屬上
      訴人過失所致，其車輛有權人對被上訴人，並無損害賠償請求權存在，上訴人
      抗辯其駕之車輛為其母所有，該小客車因本件車禍受損，其母對被上訴人有損
      害賠償請求權存在，且已讓與上訴人，其得對被上訴人主張抵銷云云，自無可
      採。
（六）再按保險人依汽車強制責任保險法規定給付之保險金，視為加害人或被保險人
      損害賠償金額之一部分，加害人或被保險人受賠償請求時，得扣除之，強制汽
      車責任保險法第三十條定有明文。查蘇黎世產物保險股份有限公司就被上訴人
      因本件汽車交通事故受傷一事，業已給付被上訴人強制汽車責任保險之保險金
      一萬六千三百八十一元，有該產物保險公司之理算書影本一件附卷可稽，當屬
      可信。經扣除被上訴人所受之強制汽車責任保險之保險給付部分後，被上訴人
      得請求上訴人賠償之金額為一十七萬六千九百零六元。
六、綜上所述，被上訴人因上訴人上開侵權行為受有損害，從而，被上訴人本於侵權
    行為損害賠償請求權，請求上訴人給付一十七萬六千九百零六元，及自起訴狀繕
    本送達翌日（即九十二年二月十三日）起，至清償日止，按年息百分之五計算之
    遲延利息，為有理由，應予准許。原審就超過上開應准許之部分，為上訴人敗訴
    之判決，並為假執行之宣告，自有未洽。上訴意旨就此部分指摘原判決不當，求
    予廢棄改判，為有理由。至於上開應准許部分，原審判命上訴人如數給付，並為
    假執行之宣告，核無違誤，上訴意旨就此部分，仍執陳詞，指摘原判決不當，求
    予廢棄，為無理由，應駁回其上訴。
七、本件事證已臻明確，兩造其餘主張及舉證，經審酌後，核與本件判決結果並無影
    響，爰不逐一論述。
八、據上論結，本件上訴為一部有理由，一部無理由，依民事訴訟法第四百三十六條
    之一第三項、第四百五十條、第四百四十九條第一項、第七十九條，判決如主文
    。
中　　　華　　　民　　　國　　　九十三　　年　　　九　　月　　　十　　　日
　　　　　　　　　　　　　　　　　　臺灣臺中地方法院民事第三庭
~B審判長法官　張瑞蘭
~B　　　法官　張國華
~B　　　法官  王金洲
右為正本，係照原本作成。
本判決不得上訴。
中　　　華　　　民　　　國　 　九十三　 　年　　　九　　月　　　十　　　日
~B法院書記官
